【裁判字號】    97,交聲,2036
【裁判日期】    971030
【裁判案由】    聲明異議
【裁判全文】
臺灣高雄地方法院刑事裁定            97年度交聲字第2036號
原處分機關  高雄市政府交通局
異  議  人
即受處分人  甲○○
上列異議人因違反道路交通管理處罰條例案件，對於高雄市政府
交通局中華民國97年8月21日所為之裁決處分（處分案號：高市
交裁字第裁32-NA0000000號）聲明異議，本院裁定如下：
    主  文
原處分撤銷。
甲○○汽車駕駛人，駕駛汽車行車速度，超過規定之最高時速六
十公里以上，處罰鍰新臺幣捌仟元，且吊扣LA-16 號車輛牌照
個月，及接受道路交通安全講習，並記違規點數點。
    理  由
一、按汽車駕駛人，行車速度，超過規定之最高時速60公里以上
    者，處新台幣（下同）6,000 元以上24, 000 元以下罰鍰，
    並吊扣該車輛牌照3 個月，及應接受道路交通安全講習，且
    記違規點數3 點，道路交通管理處罰條例第43條第1 項第2
    款、第4 項前段、第5 項前段、第63條第1 項第3 款定有明
    文。次按汽車駕駛人之行為有下列情形之一，當場不能或不
    宜攔截製單舉發者，得逕行舉發：七、經以科學儀器取得證
    據資料證明其行為違規、前項第七款之科學儀器應採固定式
    ，並定期於網站公布其設置地點。但汽車駕駛人之行為屬下
    列情形之一者，不在此限：九、行車速度超過規定之最高速
    限或低於規定之最低速限。對於前項第九款之違規行為，採
    用固定或非固定式科學儀器取得證據資料證明者，於一般道
    路須至少於100 公尺，於高速公路、快速公路須至少於300
    公尺前，明顯標示之，同條例第7 條之2 第1 項第7 款、第
    2 項但書第9 款、第3 項亦有明定。又該法所指之車輛，係
    指在道路上以原動機行駛之汽車 (包括機器腳踏車）或以人
    力、獸力行駛之車輛，故機車亦在規範範圍內，同法第3 條
    第8 款亦有明文。末按，違反道路交通管理處罰條例第43條
    第1 項第2 款，行車速度超過規定之最高時速60公里以上未
    滿80公里，機器腳踏車者處8000元罰鍰，亦有違反道路交通
    管理事件統一裁罰基準及處理細則第2 條及違反道路交通管
    理事件統一裁罰基準表可參。
二、原處分意旨略以：異議人即受處分人甲○○駕駛其所有車牌
    號碼LA-16 號大型重型機車，於民國97年7 月2 日下午11時
    53分許，明知高雄縣鳳山市○○路限速70公里，竟仍以時速
    139 公里行駛在上開路段，超過時速69公里，經高雄市政府
    警察局鳳山分局拍照並掣單舉發，並由原處分機關即高雄市
    政府交通局於97年8 月21日以受處分人違反道路交通管理處
    罰條例第43條第1 項第2 款裁處罰鍰8,000 元，並施以道安
    講習，有高雄市○○○○道路交通管理事件裁決書、高雄市
    政府警察局舉發道路交通管理事件通知單各1 份及採證照片
    1 張等件在卷可稽。
三、異議意旨略以：其當時行駛在快車道上，遇到一汽車以尾隨
    方式惡意逼車，方才超速，而值勤警察並未依規定於測速照
    相前100 公尺放置明顯易辨識之警告標誌，88快速道路下方
    右轉雖有一警告標誌，但離違規地點已有700 公尺之遠，爰
    請求撤銷原處分云云。
四、經查：
（一）受處分人於97年8 月21日收受上開裁決書後，於同年9 月
      8 日向本院聲明異議，有送達證書及本院刑事科收文戳在
      卷可查，足認其聲明異議於接到裁決書之翌日起20日內提
      出，程序上應屬適法，合先敘明。
（二）受處分人駕駛車牌號碼LA-16 號大型重型機車，於上開時
      、地，時速達139 公里，超出限速69公里，經警照相逕行
      舉發之違規事實，有速限、測速照相警示牌相片各1 紙、
      高雄縣政府警察局鳳山分局（下稱鳳山分局）舉發違反道
      路交通管理事件通知單、雷達測速儀檢定合格證書等件在
      卷可憑，並為受處分人所不爭執，是此部分之事實，自堪
      認定。
（三）受處分人雖辯稱：當日遭後方之汽車惡意逼車，方才超速
      云云，惟參諸卷附照片，並未見其他車輛尾隨受處分人後
      方，其所辯已有可疑；況受處分人車速高達139 公里，該
      汽車若真有惡意逼近之情形，其速度自與受處分人車速相
      仿，要難免於當日之超速取締，且該汽車果有致使受處分
      人心生威脅，其與受處分人遭取締時間，應在前後數秒之
      間，方合常理，然查當日鳳山分局取締過程中，僅見有一
      輛車輛超速逾69公里之記錄，惟其違規時間係同日下午11
      時46分，距受處分人違規時間之下午11時53分尚早7 分鐘
      ，有此有該車之違規紀錄1 紙附卷可參，是其所辯，要屬
      無稽，尚無可採。
（四）又受處分人雖以警告標示雖離取締地點逾100 公尺，而辯
      稱採證不合法云云。惟查，於95年7 月1 日新修正施行之
      道路交通管理處罰條例第7 條之2 第3 項係規定「採用固
      定或非固定式科學儀器取得證據資料證明者，於一般道路
      須至少於100 公尺前，明顯標示之」，衡諸該條文之立法
      意旨，警告標誌之設置應係為預促汽車駕駛人注意減速，
      避免因速限或警示標誌距離舉發地點過短，使駕駛人反應
      不及而無從依速限行駛，爰該條文規定為「至少於100 公
      尺前，明顯標示之」，並未限制需於100 公尺處標示，況
      觀諸鳳山分局97年8 月12日高縣鳳警交裁字第09700165
      37號函覆以：「員警執行超速違規舉發勤務時，均依規定
      於值勤地點前100 公尺設置警示標誌」等語，並檢附前揭
      速限、測速照相警示牌相片2 紙資為佐證，可知在舉發地
      點前除有速限標誌外，尚有測速告示牌均清楚可見，受處
      分人自行所拍攝之固定警告標誌，要與鳳山分局所檢附之
      標誌不同，自難以該標誌為準，認該警告標誌有受處分人
      所指之受廣告隱蔽，距離取締地點700 公尺之遙等等致使
      駕駛人難以發現警覺前方有測速儀器之情，況本件上開速
      限標誌、測速告示牌均距離舉發位置在100 公尺前，已令
      受處分人有足夠反應之時間，減速並依速限行駛，符合前
      開法令之規定，受處分人對上開法令之解釋、適用，顯有
      誤解，要無足採。
五、綜上所述，受處分人所辯，均不可採，原處分機關依違反道
    路交通管理處罰條例第43條第1 項第2 款、第5 項，違反道
    路交通管理事件統一裁罰基準及處理細則第2 條及違反道路
    交通管理事件統一裁罰基準表等規定，裁處受處分人罰鍰
    8000 元 ，並施以道安講習一事，係無違誤，受處分人猶執
    前詞，指摘原處分不當，為無理由。惟參諸首開說明，依同
    條例第第43條第4 項前段、第63條第1 項第3 款之規定，受
    處分人違反第43條第1 項第2 款之規定，應吊扣該車輛牌照
    3 個月，並記違規點數3 點，原處分機關漏未裁處，自有未
    洽，應由本院撤銷原處分，另諭知如主文第2 項所示之處分
    ，以資適法。
據上論斷，應依道路交通案件處理辦法第20條前段，裁定如主文
。
中    華    民    國    97    年    10    月   30    日
                  交通法庭    法  官  張琬如
以上正本證明與原本無異。
如不服本裁定，應於收受送達後5 日內向本院提出抗告狀。
中    華    民    國    97    年    10    月    30    日
                              書記官  劉甄庭


司法院資訊處製作；財團法人民間司法改革基金會備份。
